---
title: "Estructura de Datos para Modelación de Cultivos con agroclimR"
author: Jeferson Rodriguez-Espinoza
output: rmarkdown::html_vignette
description: >
  Esta vineta describe el formato o libro de trabajo sugerido para trabajar con agroclimR. Se recomienda tener conocimientos de tidyverse y manejo del pipe `%>%`, 
  para combinar multiples verbs-functions juntas para resolver problemas y crear pipes o flujos de procesamiento de datos
vignette: >
  %\VignetteIndexEntry{Estructura_de_Datos_para_Modelacion_de_Cultivos_con_agroclimR}
  %\VignetteEngine{knitr::rmarkdown}
  %\VignetteEncoding{UTF-8}
---

```{r, setup, echo = FALSE, message = FALSE}
knitr::opts_chunk$set(collapse = T, comment = "#>")
knitr::opts_chunk$set(out.width='750px', dpi=200)
options(tibble.print_min = 4L, tibble.print_max = 4L)
options(rmarkdown.html_vignette.check_title = FALSE)
library(agroclimR)

```

# Introducción

Este documento describe la estructura del libro de Excel utilizado para recolectar y organizar datos con fines de modelación y simulación de cultivos. A continuación, se detalla la información de cada hoja y las variables que contiene el libro de trabajo recomendado para trabajar con agroclimR.

# Estructura del Libro de Excel y Descripción de Variables

El libro de trabajo contiene 7 tablas que representan los diferentes componentes de un sistema de cultivo evaluado con el objetivo de modelar y simular cultivos (modelos basados en procesos):

-   *AGRO_man*: Datos generales del ensayo experimental. Ver [agro](https://jrodriguez88.github.io/agroclimR/reference/agro.html)
-   *FERT_obs*: Plan de fertilización de cada localidad o ensayo experimental. Ver [fertil](https://jrodriguez88.github.io/agroclimR/reference/fertil.html)
-   *PHEN_obs*: Datos de fenología de cada experimento monitoreado. Ver [phenol](https://jrodriguez88.github.io/agroclimR/reference/phenol.html)
-   *PLANT_obs*: Crecimiento del cultivo (biomasa, índice de área foliar, número de órganos). Observaciones derivadas de muestreos destructivos. Ver [plant](https://jrodriguez88.github.io/agroclimR/reference/plant.html)
-   *YIELD_obs*: Rendimiento en grano y componentes del rendimiento (fertilidad, número de granos, etc.). Ver [yield](https://jrodriguez88.github.io/agroclimR/reference/yield.html)
-   *SOIL_obs*: Datos del suelo (químico-físico). Ver [soil](https://jrodriguez88.github.io/agroclimR/reference/soil.html)
-   *WTH_obs*: Datos climáticos agregados a escala diaria. Ver [weather](https://jrodriguez88.github.io/agroclimR/reference/weather.html)
-   *Metadata*: Tabla que contiene la descripción de las variables en cada tabla anterior.

Las celdas vacias se consideran datos faltantes o nulos. Veamos en mas detalle cada uno de los conjuntos de datos.

## AGRO - Datos Generales del Ensayo Experimental

Un conjunto de datos para información agronómica detallada y general sobre ensayos experimentales para la modelación de cultivos. Sirve como la tabla maestra para el libro de trabajo propuesto en el paquete agroclimR.

| VAR_NAME | DESCRIPTION                  | TYPE      | UNITS                  | Calculation method            | Agrovoc URL                                                           |
|-----------|-----------|-----------|-----------|-----------|--------------------|
| ID       | Trial ID                     | character | XXXX                   |                               |                                                                       |
| LOC_ID   | locality ID                  | character | name                   |                               |                                                                       |
| PROJECT  | Project ID                   | character | name                   |                               |                                                                       |
| CULTIVAR | Cultivar name                | character | name                   |                               |                                                                       |
| TR_N     | Treatment number             | character | cn                     |                               |                                                                       |
| LAT      | Latitude                     | numeric   | Decimal degrees        | GPS, G-EARTH                  | [Link](http://agrovoc.uniroma2.it/agrovoc/agrovoc/en/page/c_4222)     |
| LONG     | Longitude                    | numeric   | Decimal degrees        | GPS, G-EARTH                  | [Link](http://agrovoc.uniroma2.it/agrovoc/agrovoc/en/page/c_52bebf31) |
| ALT      | Elevation(m above sea level) | numeric   | meters                 | GPS, G-EARTH                  | [Link](http://agrovoc.uniroma2.it/agrovoc/agrovoc/en/page/c_316)      |
| PDAT     | Planting date                | date      | MM/DD/YYYY             | Field Manual                  | [Link](http://agrovoc.uniroma2.it/agrovoc/agrovoc/en/page/c_16208)    |
| CROP_SYS | Crop system                  | character | IRRIGATED-RAINFED      | Field Manual                  |                                                                       |
| ESTAB    | Establishment                | character | TRANSPLANT-DIRECT-SEED | Field Manual                  |                                                                       |
| NPLDS    | Number of plants/m2          | numeric   | number/m²              | Mean of samples (25\<DDE\<80) | [Link](http://agrovoc.uniroma2.it/agrovoc/agrovoc/en/page/c_5975)     |
| SBDUR    | Seed-bed duration            | numeric   | days                   |                               |                                                                       |
| TRDAT    | Transplanting date           | date      | MM/DD/YYYY             |                               | [Link](http://agrovoc.uniroma2.it/agrovoc/agrovoc/en/page/c_330700)   |

`ID`, `LOC_ID`, `PROJECT`, `CULTIVAR` y `TR_N` son factores que identifican un experimento único y conectan las demás tablas, con recomendaciones tales como:

-   ID de Ensayo (`ID`): Un identificador único para cada ensayo. Ejemplo: "LOC1T1PROJ1".
-   ID de Localidad (`LOC_ID`): Indica la ubicación del ensayo. Ejemplo: "LOC1".
-   ID de Proyecto (`PROJECT`): Asocia el ensayo con un proyecto específico. Ejemplo: "PROJ1".
-   Nombre del Cultivar (`CULTIVAR`): Especifica el cultivar de planta utilizado en el ensayo. Ejemplo: "CULTIVAR1".
-   Número de Tratamiento (`TR_N`): Ejemplo: "T1".

```{r agro}
# Código de ejemplo para mostrar las primeras filas del conjunto de datos AGRO
# Asumiendo que 'agro' es el conjunto de datos cargado con agroclimR
head(agro)
str(agro)
```

## FERT: Datos Observados del Plan de Fertilización.

Un conjunto de datos que detalla la gestión o aplicación de fertilización a través de varios ensayos experimentales o regiones. Incluye información sobre la identificación del ensayo, localidad, IDs del proyecto y detalles específicos sobre las aplicaciones de fertilizantes.

| VAR_NAME | DESCRIPTION          | TYPE      | UNITS  | Calculation method | Agrovoc URL                                                        |
|----------|----------|----------|----------|----------|-------------------------|
| ID       | Trial ID             | character | XXXX   |                    |                                                                    |
| LOC_ID   | locality ID          | character | name   |                    |                                                                    |
| FERT_No  | Fertilize app number | numeric   | number | Field Manual       | [Link](http://agrovoc.uniroma2.it/agrovoc/agrovoc/en/page/c_10795) |
| DDE      | Days after Emergence | numeric   | days   |                    |                                                                    |
| N        | Nitrogen             | numeric   | kg/ha  | \% of fertilizer   | [Link](http://agrovoc.uniroma2.it/agrovoc/agrovoc/en/page/c_5192)  |
| P        | Phosphate            | numeric   | kg/ha  | \% of fertilizer   |                                                                    |
| K        | Potassium            | numeric   | kg/ha  | \% of fertilizer   |                                                                    |

```{r fert}
# Código de ejemplo para mostrar las primeras filas del conjunto de datos FERT
# Asumiendo que 'fertil' es el conjunto de datos cargado con agroclimR
head(fertil)
str(fertil)
```

## PHEN: Datos Fenológicos observados en el cultivo

Un conjunto de datos que contiene fechas fenológicas clave para los cultivares de plantas utilizados en ensayos de modelación de cultivos. Cada registro detalla las etapas fenológicas del crecimiento de las plantas.

| VAR_NAME | DESCRIPTION             | TYPE      | UNITS      | Calculation method    | Agrovoc URL                                                         |
|----------|----------|----------|----------|----------|------------------------|
| ID       | Trial ID                | character | XXXX       |                       |                                                                     |
| LOC_ID   | locality ID             | character | name       |                       |                                                                     |
| CULTIVAR | Cultivar name           | character | name       |                       |                                                                     |
| EDAT     | Emergence date          | date      | MM/DD/YYYY | Field observation.    | [Link](http://agrovoc.uniroma2.it/agrovoc/agrovoc/en/page/c_3247)   |
| IDAT     | Panicle initiation date | date      | MM/DD/YYYY | Field observation.    | [Link](http://agrovoc.uniroma2.it/agrovoc/agrovoc/en/page/c_330848) |
| FDAT     | Flowering date          | date      | MM/DD/YYYY | Field observation.    | [Link](http://agrovoc.uniroma2.it/agrovoc/agrovoc/en/page/c_3510)   |
| MDAT     | Maturity date           | date      | MM/DD/YYYY | Harvest date - 7 days | [Link](http://agrovoc.uniroma2.it/agrovoc/agrovoc/en/page/c_13933)  |

```{r phenol}
# Código de ejemplo para mostrar las primeras filas del conjunto de datos PHEN
# Asumiendo que 'phenol' es el conjunto de datos cargado con agroclimR
head(phenol)
str(phenol)
```

## PLANT: Datos Observados de Crecimiento de Cultivos.

Un conjunto de datos completo de métricas de crecimiento de plantas observadas, incluyendo número de órganos, muestreos de materia seca y area foliar. Estas mediciones son integrales para estudios de modelación de cultivos y fisiología, ofreciendo percepciones sobre el desarrollo y salud de diferentes cultivares bajo condiciones variadas.

| VAR_NAME      | DESCRIPTION              | TYPE      | UNITS               | Calculation method                       | Agrovoc URL                                                         |
|-----------|-----------|-----------|-----------|-----------|-------------------|
| ID            | Trial ID                 | character | XXXX                |                                          |                                                                     |
| LOC_ID        | locality ID              | character | name                |                                          |                                                                     |
| CULTIVAR      | Cultivar name            | character | name                |                                          |                                                                     |
| SAMPLING_DATE | Sampling date            | date      | MM/DD/YYYY          |                                          |                                                                     |
| LAI_OBS       | Leaf Area Index observed | numeric   | m² leaf / m² ground | LICOR LI-3100 Leaf Scanner               | [Link](http://agrovoc.uniroma2.it/agrovoc/agrovoc/en/page/c_35196)  |
| LAI_SE        | LAI standard deviation   | numeric   | m² leaf / m² ground |                                          |                                                                     |
| WLVG_OBS      | Green leaf dry weight    | numeric   | kg/ha               | Destructive sampling (MADR:1m, COL:0.5m) | [Link](https://agrovoc.uniroma2.it/agrovoc/agrovoc/en/page/c_2398)  |
| WLVG_SE       | WLVG Standard Error      | numeric   | kg/ha               |                                          |                                                                     |
| WLVD_OBS      | Dead leaf dry weight     | numeric   | kg/ha               | Destructive sampling (MADR:1m, COL:0.5m) | [Link](https://agrovoc.uniroma2.it/agrovoc/agrovoc/en/page/c_2398)  |
| WLVD_SE       | WLVD Standard Error      | numeric   | kg/ha               |                                          |                                                                     |
| WST_OBS       | Stem dry weight          | numeric   | kg/ha               | Destructive sampling (MADR:1m, COL:0.5m) |                                                                     |
| WST_SE        | WST Standard Error       | numeric   | kg/ha               |                                          |                                                                     |
| WSO_OBS       | Panicle dry weight       | numeric   | kg/ha               | Destructive sampling (MADR:1m, COL:0.5m) |                                                                     |
| WSO_SE        | WSO Standard Error       | numeric   | kg/ha               |                                          |                                                                     |
| WAGT_OBS      | Total dry weight         | numeric   | kg/ha               | Sum of the components                    |                                                                     |
| WAGT_SE       | WAGT Standard Error      | numeric   | kg/ha               |                                          |                                                                     |
| NLV_OBS       | Number of green leaves   | numeric   | number/m²           | Destructive sampling (MADR:1m, COL:0.5m) | [Link](https://agrovoc.uniroma2.it/agrovoc/agrovoc/en/page/c_4243)  |
| NLV_SE        | NLV Standard Error       | numeric   | number/m²           |                                          |                                                                     |
| NST_OBS       | Number of Stem           | numeric   | number/m²           | Destructive sampling (MADR:1m, COL:0.5m) |                                                                     |
| NST_SE        | NST Standard Error       | numeric   | number/m²           |                                          |                                                                     |
| NP_OBS        | Number of Panicles       | numeric   | number/m²           | Destructive sampling (MADR:1m, COL:0.5m) | [Link](https://agrovoc.uniroma2.it/agrovoc/agrovoc/en/page/c_24557) |
| NP_SE         | NP Standard Error        | numeric   | number/m²           |                                          |                                                                     |

```{r plant}
# Código de ejemplo para mostrar las primeras filas del conjunto de datos PLANT
# Asumiendo que 'plant' es el conjunto de datos cargado con agroclimR
head(plant)
str(plant)
```

## YIELD: Datos Observados de Rendimiento

Un conjunto de datos que captura el rendimiento de grano detallado y los componentes del rendimiento de ensayos experimentales. Estas observaciones son críticas para evaluar el rendimiento del modelo a través de diferentes condiciones de cultivo.

| VAR_NAME    | DESCRIPTION                        | TYPE      | UNITS          | Calculation method                               | Agrovoc URL                                                         |
|-----------|-----------|-----------|-----------|-----------|------------------|
| ID          | Trial ID                           | character | XXXX           |                                                  |                                                                     |
| LOC_ID      | locality ID                        | character | name           |                                                  |                                                                     |
| CULTIVAR    | Cultivar name                      | character | name           |                                                  |                                                                     |
| YIELD_AVG   | Yield average                      | numeric   | kg/ha          | Average of grain yield(3 methods: 3m², 0.5m², 1m | [Link](https://agrovoc.uniroma2.it/agrovoc/agrovoc/en/page/c_10176) |
| YIELD_MIN   | Yield minimum                      | numeric   | kg/ha          | Bootstrap minimum - CI                           |                                                                     |
| YIELD_MAX   | Yield maximum                      | numeric   | kg/ha          | Bootstrap maximum - CI                           |                                                                     |
| HIAM        | Harvest index at maturity          | numeric   | ratio          | WAGT_OBS/YIELD_AV                                | [Link](https://agrovoc.uniroma2.it/agrovoc/agrovoc/en/page/c_24854) |
| HIAM_SE     | HIAM Standard Error                | numeric   | ratio          |                                                  |                                                                     |
| PAN_fert    | Panicle fertility                  | numeric   | \%             | Destructive sampling                             |                                                                     |
| PAN_fert_SE | PAN_fert Standard Error            | numeric   | \%             |                                                  | [Link](https://agrovoc.uniroma2.it/agrovoc/agrovoc/en/page/c_24419) |
| GW1000      | 1000-Grain weight                  | numeric   | g              | Destructive sampling                             |                                                                     |
| GW1000_SE   | GW1000 Standard Error              | numeric   | g              |                                                  |                                                                     |
| ST_M2       | Number of Stem                     | numeric   | number/m²      | Destructive sampling                             | [Link](https://agrovoc.uniroma2.it/agrovoc/agrovoc/en/page/c_24419) |
| ST_M2_SE    | ST_M2 Standard Error               | numeric   | number/m²      |                                                  |                                                                     |
| PAN_M2      | Number of Panicles                 | numeric   | number/m²      | Destructive sampling                             | [Link](https://agrovoc.uniroma2.it/agrovoc/agrovoc/en/page/c_24419) |
| PAN_M2_SE   | PAN_M2 Standard Error              | numeric   | number/m²      |                                                  |                                                                     |
| GT_PAN      | Number of total grains per panicle | numeric   | number/panicle | Destructive sampling                             | [Link](https://agrovoc.uniroma2.it/agrovoc/agrovoc/en/page/c_24419) |
| GT_PAN_SE   | GT_PAN Standard Error              | numeric   | number/panicle |                                                  |                                                                     |
| GF_PAN      | Number of fill grains per panicle  | numeric   | number/panicle | Destructive sampling                             | [Link](https://agrovoc.uniroma2.it/agrovoc/agrovoc/en/page/c_24419) |
| GF_PAN_SE   | GF_PAN Standard Error              | numeric   | number/panicle |                                                  |                                                                     |

```{r yield}
# Código de ejemplo para mostrar las primeras filas del conjunto de datos YIELD
# Asumiendo que 'yield' es el conjunto de datos cargado con agroclimR
head(yield)
str(yield)
```

## SOIL: Datos de Suelo Observados

Un conjunto de datos de suelo observado que proporciona propiedades químicas y físicas detalladas del suelo de ensayos experimentales. Es esencial para entender las condiciones ambientales que afectan el crecimiento y desarrollo del cultivo.

| VAR_NAME | DESCRIPTION                                | TYPE      | UNITS              | Calculation method       | Agrovoc URL                                                            |
|-----------|-----------|-----------|-----------|-----------|--------------------|
| ID       | Trial ID                                   | character | XXXX               |                          |                                                                        |
| LOC_ID   | locality ID                                | character | name               |                          |                                                                        |
| NL       | Number of soil layers (maximum is 10)      | numeric   | number             |                          | [Link](https://agrovoc.uniroma2.it/agrovoc/agrovoc/en/page/c_7799)     |
| DEPTH    | Thickness of each soil layer               | numeric   | cm                 |                          | [Link](https://agrovoc.uniroma2.it/agrovoc/agrovoc/en/page/c_7726)     |
| STC      | Soil Texture Class (12-USDA)               | character | USDA texture class |                          | [Link](https://agrovoc.uniroma2.it/agrovoc/agrovoc/en/page/c_7199)     |
| SAND     | Soil sand content                          | numeric   | \%                 |                          | [Link](https://agrovoc.uniroma2.it/agrovoc/agrovoc/en/page/c_6779)     |
| SILT     | Soil silt content                          | numeric   | \%                 |                          | [Link](https://agrovoc.uniroma2.it/agrovoc/agrovoc/en/page/c_331558)   |
| CLAY     | Soil clay content                          | numeric   | \%                 |                          | [Link](https://agrovoc.uniroma2.it/agrovoc/agrovoc/en/page/c_15619)    |
| SBDM     | Soil Bulk Density                          | numeric   | g/cm³              |                          | [Link](https://agrovoc.uniroma2.it/agrovoc/agrovoc/en/page/c_7167)     |
| SOC      | Soil organic carbon                        | numeric   | g/kg               | From OM - Walkley-Black  | [Link](https://agrovoc.uniroma2.it/agrovoc/agrovoc/en/page/c_24fb4269) |
| SLON     | Soil Organic Nitrogen                      | numeric   | mg/kg              |                          | [Link](https://agrovoc.uniroma2.it/agrovoc/agrovoc/en/page/c_5193)     |
| SNH4     | Ammonium, KCl, g elemental N               | numeric   | mg/kg              | (KCl 1M) Espectrom       | [Link](https://agrovoc.uniroma2.it/agrovoc/agrovoc/en/page/c_37457)    |
| SNO3     | Nitrate, KCl, g elemental N                | numeric   | mg/kg              | (KCl 1M) Espectrom       | [Link](https://agrovoc.uniroma2.it/agrovoc/agrovoc/en/page/c_0e5d9815) |
| PH       | pH                                         | numeric   | number             | pH Water 1:1             | [Link](https://agrovoc.uniroma2.it/agrovoc/agrovoc/en/page/c_34901)    |
| SCEC     | Cation exchange capacity                   | numeric   | cmol/kg            | (Amonio Acetato) Volumet | [Link](https://agrovoc.uniroma2.it/agrovoc/agrovoc/en/page/c_24981)    |
| WCST     | Saturated volumetric water content         | numeric   | \%                 |                          | [Link](https://agrovoc.uniroma2.it/agrovoc/agrovoc/en/page/c_7208)     |
| WCFC     | Volumetric water content at field capacity | numeric   | \%                 |                          | [Link](https://agrovoc.uniroma2.it/agrovoc/agrovoc/en/page/c_32445)    |
| WCWP     | Volumetric water content at wilting point  | numeric   | \%                 |                          | [Link](https://agrovoc.uniroma2.it/agrovoc/agrovoc/en/page/c_32626)    |
| WCAD     | Volumetric water content at air dryness    | numeric   | \%                 |                          |                                                                        |
| SSKS     | Saturated hydraulic conductivity           | numeric   | cm/h               |                          | [Link](https://agrovoc.uniroma2.it/agrovoc/agrovoc/en/page/c_25579)    |

```{r soil}
# Código de ejemplo para mostrar las primeras filas del conjunto de datos SOIL
# Asumiendo que 'soil' es el conjunto de datos cargado con agroclimR
head(soil)
str(soil)
```

## WTH: Datos Meteorológicos Observados

Un conjunto de datos que captura observaciones meteorológicas diarias. Incluye datos sobre temperatura, precipitación, radiación solar, humedad relativa y velocidad del viento, recopilados de estaciones meteorológicas. Estos datos son vitales para que los modelos de simulación de cultivos reflejen con precisión el impacto de las condiciones meteorológicas en el crecimiento y rendimiento de los cultivos.

| VAR_NAME | DESCRIPTION         | TYPE      | UNITS           | Calculation method | Agrovoc URL                                                         |
|----------|----------|----------|----------|----------|------------------------|
| ID       | Trial ID            | character | XXXX            |                    |                                                                     |
| LOC_ID   | locality ID         | character | name            |                    |                                                                     |
| WS_ID    | Weather Station ID  | numeric   | number          |                    |                                                                     |
| DATE     | Date                | date      | MM/DD/YYYY      |                    |                                                                     |
| TMAX     | Maximum temperature | numeric   | celsius degrees | Davis Vantage Pro2 | [Link](https://agrovoc.uniroma2.it/agrovoc/agrovoc/en/page/c_230)   |
| TMIN     | Minimum temperature | numeric   | celsius degrees | Davis Vantage Pro2 | [Link](https://agrovoc.uniroma2.it/agrovoc/agrovoc/en/page/c_230)   |
| RAIN     | Rain                | numeric   | millimeters     | Davis Vantage Pro2 | [Link](https://agrovoc.uniroma2.it/agrovoc/agrovoc/en/page/c_6161)  |
| SRAD     | Solar Radiation     | numeric   | MJ/m²\*dia      | Davis Vantage Pro2 | [Link](https://agrovoc.uniroma2.it/agrovoc/agrovoc/en/page/c_14415) |
| RHUM     | Relative humidity   | numeric   | \%              | Davis Vantage Pro2 | [Link](https://agrovoc.uniroma2.it/agrovoc/agrovoc/en/page/c_6496)  |
| WSPD     | Wind Speed          | numeric   | m/s             |                    | [Link](https://agrovoc.uniroma2.it/agrovoc/agrovoc/en/page/c_29582) |

```{r wth}
# Código de ejemplo para mostrar las primeras filas del conjunto de datos WTH
# Asumiendo que 'weather' es el conjunto de datos cargado con agroclimR
head(weather)
str(weather)
```

Finalmente, para crear pipes o flujos de trabajo usando `agroclimR`es necesario tener una estructura de lista donde se reunan todas las tablas o entidades. Se sugiere que la creacion de estos libros de trabajo se realice por conjuntos de datos de Localidad-Cultivar, es decir uniendo `LOC_ID` y `CULTIVAR`, usar "`_`" para unir los nombres del archivo (ejemplo = `LOC1_CULTIVAR1.xls`), usar nombres sin espacios. Es recomendable realizar la modelacion de un determinado cultivar por separado , de esta manera es posible reunir multiples libros de trabajo que en R se trasnforan en `list` format.

```{r worklist, message = FALSE}
# Código de ejemplo para crear lista de conjunto de datos Localidad-Cultivar
# Asumiendo que agroclimR esta cargado
obs_data  = list(list(AGRO_man = agro, 
                  FERT_obs = fertil,
                  PHEN_obs = phenol,
                  PLANT_gro = plant,
                  YIELD_obs = yield,
                  SOIL_obs = soil,
                  WTH_obs = weather))

# con la lista de trabajo es posible acceder a un conjunto de herramientas para manipular y analizar datos de modelacion
yield_data <- extract_obs_var(obs_data, "yield")
#head(yield_data)

# Cargamos ggplot y visualizamos
library(ggplot2)
plot <- agroclimR:::plot_yield_obs(yield_data) + coord_flip()

plotly::ggplotly(plot)

```


Podemos obtener el mismo resultado si exportamos los datos desde el libro de trabajo propuesto en este articulo.


``` {r from_workbook, message = FALSE}

# File name
file_name = c("SDTO_F2000.xlsx")

# Files directory
path_file = system.file("extdata", file_name[1], package = "agroclimR")

# A Partir de un libro de datos 
obs_data2 = list(agroclimR:::read_agroclimr_data(path_file))


yield_data2 <- extract_obs_var(obs_data2, "yield")

plot2 <- agroclimR:::plot_yield_obs(yield_data2) + coord_flip()

plotly::ggplotly(plot2)

```


